【裁判字號】    97,易,300
【裁判日期】    980728
【裁判案由】    竊盜
【裁判全文】
臺灣臺東地方法院刑事判決               97年度易字第300號
公  訴  人  臺灣臺東地方法院檢察署檢察官
被      告  戊○○
                    （現於臺灣臺東戒治所執行強制戒治中）
上列被告因竊盜案件，經檢察官提起公訴（97年度偵字第1515號
），本院判決如下：
    主  文
戊○○結夥三人以上攜帶兇器竊盜，累犯，處有期徒刑拾月。扣
案之破壞剪壹把，沒收之。
    犯罪事實
一、戊○○前因竊盜案件，於民國92年5月13日經臺灣高等法院
    高雄分院以92年度上易字第413號判決判處有期徒刑8月確定
    ；又因贓物案件，於92年8月19日經同院以92年度上易字第
    698號判決判處有期徒刑5月確定；再因贓物案件，於同日經
    同院以92年度上易字第631號判決判處有期徒刑1年6月確定
    ，上開3罪嗣經同院以92年度聲字第396號裁定應執行刑為2
    年3月確定，而於93年11月8日因縮短刑期假釋出監，所餘刑
    期付保護管束，於94年6月1日保護管束期滿未經撤銷假釋，
    以已執行論。詎仍不知悔改，與乙○○（業經臺灣高雄地方
    法院判刑確定）基於意圖為自己不法所有之犯意聯絡，於97
    年3月29日凌晨3時許，由戊○○攜帶自己所有之破壞剪1把
    ，與乙○○先騎乘機車至高雄縣大寮鄉台88線快速道路大寮
    交流道下方平面道路旁，適逢己○○（業經臺灣高雄地方法
    院判刑確定）以電話聯絡乙○○獲悉渠等預備在上開地點竊
    取電線，乃與乙○○、戊○○基於上開犯意聯絡，自行騎乘
    機車到達上開地點，經乙○○指示後，負責在旁把風，乙○○、戊○○則以上開破壞剪竊取大寮鄉公所所設置之路燈電
    線2條（長約30公尺）得手後，正欲離開現場，嗣因員警巡
    邏發現有異而當場逮捕乙○○及己○○，並扣得上開破壞剪
    1支及竊得電線2條（業經發還被害人），戊○○則乘隙逃逸
    離去。
二、案經高雄縣警察局林園分局報請臺灣高雄地方法院檢察署檢
    察官呈請臺灣高等法院檢察署檢察長令轉臺灣臺東地方法院
    檢察署檢察官偵查起訴。
    理  由
壹、證據能力
一、按被告以外之人於審判外之言詞或書面陳述，除法律有規定
    者外，不得作為證據，刑事訴訟法第159條第1項固定有明文
    。惟查：
（一）按被告以外之人於審判外向法官所為之陳述，得為證據，
      刑事訴訟法第159條之1第1項定有明文。立法者係以被告
      以外之人（包括共同被告、被害人、證人等）因其陳述係
      在法官面前為之，故不問係在刑事準備程序、審判期日或
      民事事件其他訴訟程序之陳述，均係在任意陳述之信用性
      已確定保障之情況下所為，因此該等審判外所為之陳述，
      應得作為證據。又按共同被告在被告本人之案件法院調查
      中，如已轉換為證人，依法具結陳述，並賦予被告對該共
      同被告所為之陳述為詰問之機會者，該以共同被告身分於
      偵查中所為之陳述，法院即非不得與其以證人身分所為之
      陳述，綜合該被告以外之人全部供述證據，斟酌案內其他
      調查之證據資料，本於經驗法則及論理法則，作合理之比
      較而為取捨、判斷，此乃實質證據價值之自由判斷問題；
      非謂於被告本人案件中，僅能採取共同被告以證人身分所
      為之陳述作為判斷之依據，該非以證人身分之共同被告所
      為之陳述，即為無證據能力之證據，而應予排除不用（最
      高法院98年度臺上字第964號判決意旨參照）。查本案共
      同正犯乙○○、己○○於97年5月12日經臺灣高雄地方法
      院檢察署檢察官起訴至臺灣高雄地方法院（案號：97年度
      易字第562號），承審法官分別於97年5月12日送審時、97
      年5月15日準備程序及簡式審判程序訊問該案被告乙○○
      、己○○，則渠等於法官面前所為之陳述，依據上開條文
      規定自有證據能力；又渠等業於本院審理時經以證人身分
      傳喚到庭作證，依法具結陳述，賦予本案被告戊○○對證
      人乙○○、己○○所為之陳述為詰問之機會，是本院即非
      不得與其以證人身分所為之陳述，綜合該被告以外之人全
      部供述證據，斟酌案內其他調查之證據資料，本於經驗法
      則及論理法則，作合理之比較而為取捨、判斷，合先敘明
      。
（二）按刑事訴訟法第159條之1第2項規定：「被告以外之人於
      偵查中向檢察官所為之陳述，除顯有不可信之情況者外，
      得為證據。」所稱「得為證據」，依其文義解釋及立法理
      由之說明，並無限縮於檢察官在偵查中訊問被告以外之人
      即證人之程序，已給被告或其辯護人對該被告以外之人行
      使反對詰問權者，始有證據能力。第以刑事被告之詰問權
      ，係指訴訟上被告有在審判庭盤詰證人之權利；偵查中檢
      察官訊問證人，旨在蒐集被告犯罪證據，以確認被告嫌疑
      之有無及內容，與審判中透過當事人之攻防，經由詰問程
      序調查證人以認定事實之性質及目的有別。偵查中辯護人
      僅有在場權及陳述意見權，此觀諸刑事訴訟法第245條第2
      項前段之規定甚明，檢察官訊問證人並無必須傳喚被告使
      其得以在場之規定，同法第248條第1項前段雖規定「如被
      告在場者，被告得親自詰問」，亦僅賦予該在場被告有行
      詰問證人之機會而已，被告如不在場，殊難期有詰問之可
      能。此項未經被告詰問之被告以外之人於偵查中向檢察官
      所為之陳述，原則上為法律規定有證據能力之傳聞證據，
      基於當事人進行主義之處分主義，被告於審判中仍非不得
      請求詰問，使該偵查中之陳述成為完足調查之證據，亦得
      放棄對原供述人之反對詰問權或不爭執其陳述，由審判長
      依刑事訴訟法第288條第2項前段、第165條第1項之規定，
      得僅以宣讀該被告以外之人之陳述或告以要旨之方式，踐
      行其證據調查程序（最高法院96臺上字第6682號判決足資
      參照）。查證人乙○○、己○○於偵查中向檢察官所為之
      陳述，固屬被告戊○○以外之人於審判外所為之言詞陳述
      ，惟於偵查中，既先後經檢察官諭知證人有具結義務及偽
      證處罰，並命渠等立於證人地位朗讀結文，具結擔保證言
      之真實性後，各於檢察官面前出於自由意識而完整、連續
      陳述各自親身經歷，被告及其辯護人均未爭執上開證人陳
      述之證據能力，亦查無其他違法取證之瑕疵存在，應無顯
      不可信之情形，是揆諸上開規定與說明，上揭證人於檢察
      官面前所為之陳述應認為俱有證據能力。
（三）按被告以外之人於檢察事務官、司法警察官或司法警察調
      查中所為之陳述，與審判中不符時，其先前之陳述具有較
      可信之特別情況，且為證明犯罪事實存否所必要者，得為
      證據。同法第159條之2亦有明定。所謂「與審判中不符」
      ，係指該陳述之主要待證事實部分，自身前後之供述有所
      不符，導致應為相異之認定，此並包括先前之陳述詳盡，
      於後簡略，甚至改稱忘記、不知道或有正當理由而拒絕陳
      述等實質內容已有不符者在內（最高法院96年度台上字第
      4365號判決可資參照）。另所謂「有較可信之特別情況」
      ，係指陳述是否出於供述者之真意、有無違法取供情事之
      信用性而言，故應就偵查或調查筆錄製作之原因、過程及
      其功能等加以觀察其信用性，據以判斷該傳聞證據是否有
      顯不可信或有特別可信之情況而例外具有證據能力（最高
      法院94年度臺上字第629號判決可資參照）。查本件證人
      乙○○於警詢時及本院審理時之陳述，有諸多前後不一之
      情形，該等事項亦牽涉本件犯罪事實是否成立之認定，而
      證人乙○○於警詢時並無遭受不法方式取供之情事（詳後
      述），業據證人即查獲本案之警員丙○○、甲○○（原名
      毛敬忠）於本院審理時具結證述明確；且核以其在臺灣高
      雄地方法院移審時、準備程序、審理時，於承審法官面前
      所為之陳述，均與警詢時之陳述相符，顯然並無違反自由
      意志陳述之情形，是證人乙○○於警詢時之陳述應較有特
      別可信之情性，揆之上開規定，應認有證據能力。
二、按傳聞法則乃對於被告以外之人於審判外之言詞或書面陳述
    ，亦即針對被告以外之人於審判外以言詞或書面所為之供述
    證據而為之規範。本案現場照片共14張，其性質固有供述證
    據與非供述證據之爭論，然審酌照片係傳達照相當時現場情
    況，而透過照片傳達的情形與現場真實情形，在內容上的一
    致性，是透過機械的正確性來加以保障，換言之，照片並不
    存在人對現實情形的知覺、記憶所經常發生的表現錯誤，是
    認照片之性質係非供述證據，則無傳聞法則之適用，此外別
    無證據證明上開照片有經偽造變造之情形，是應有證據能力
    。
貳、實體方面
一、訊據被告戊○○矢口否認有何攜帶兇器結夥三人以上竊盜犯
    行，辯稱：其根本不認識證人乙○○、己○○，案發當日其
    不在現場，扣案之破壞剪亦非其所有云云。惟查：
（一）上開遭竊路燈燈桿電線屬高雄縣大寮鄉公所財產，業據證
      人即被害人庚○○指述明確。證人己○○於本院審理時具
      結證稱：伊因本件之竊盜案件，經高雄地方法院判處有期
      徒刑6月確定，伊案發時已認識乙○○約1、2個月，而在
      案發前1個月在高雄縣大寮鄉某附設電動玩具的超商看過
      在庭被告戊○○，是乙○○對伊說被告叫助仔（臺語）；
      在本件竊盜案件中，伊負責把風，當日伊在鳳山家中打電
      話給乙○○問他在做什麼，乙○○說在剪電線，伊向乙○○表示也要參與，乙○○叫伊到現場，伊遂騎機車到現場
      ，在上面走來走去警戒把風，乙○○要求伊如果有看到燈
      光要打電話告知，如果看到有人要大喊，他們電線捆好後
      ，會打電話要伊騎機車過去；當時伊到現場時，乙○○在
      草叢內揮手要伊在現場附近的某座廟那裡等，伊是臨時起
      意參與本件竊盜行為的；扣案之油壓剪係乙○○二人帶去
      的，伊不知道係誰所有；後來渠等被警察發現，警察先捉
      到伊，乙○○與另外一個人躲在草叢裡，乙○○被警察捉
      到，另一個人跑掉了，伊沒有看到另外一個人是誰，是後
      來被警察捉到派出所，乙○○說另一個人是戊○○，伊就
      跟著說是戊○○。乙○○所說的「助仔」（臺語）就是在
      庭的被告等語綦詳（見本院98年3月5日審判筆錄第4至7頁
      ）；核與其在偵查中具結證述：伊經由乙○○在高雄縣大
      寮鄉某超商內認識被告，案發當日伊騎在機車上把風，警
      察來了把乙○○捉住，是乙○○跟伊說一起去偷的人是「
      助仔」（臺語），當日警察捉到乙○○時，乙○○主動跟
      警察說另一個跑掉的人是「助仔」（臺語）；之前在超商
      乙○○介紹伊認識被告時即稱呼被告為「助仔」（臺語）
      等語相符（見臺灣臺東地方法院檢察署（下稱東檢）97年
      度偵字第1515號卷宗第54頁）。證人即查獲本案之員警丙○○、甲○○於本院審理時均證述：當日渠等服勤時間係
      凌晨2至4時，到3時許時，在臺八八橋下，下交流道旁邊
      機車到由鳳山往林園之匝道旁的機車道，正在巡邏平面道
      路，看到己○○坐在機車上，相當可疑，就停車下車盤查
      ，在盤查時聽到草叢有另外一個聲音，就將注意力轉移到
      草叢，結果發現一個人竄出草叢就跑掉了，渠等遂一人看
      顧著己○○，另一人搜尋草叢，發現草叢又躲有一個人，
      就喝令另一個人出來，後來在草叢旁邊發現一捆捆綁好的
      電線和未綑好的電線，就將他們載回派出所；回派出所後
      ，遂詢問己○○、乙○○，其中一人先說應該是助仔（臺
      語），因為證人甲○○之前曾查過戊○○涉及竊取路燈電
      線案件，所以其追問「助仔」（臺語）是否就是戊○○，
      己○○、乙○○2人均回稱是，復調取檔案照片供己○○
      、乙○○指認，他們說確實是戊○○等語明確（見本院98
      年7月14日審判筆錄第4至7頁）。另案被告乙○○於97年3
      月29日警詢時供稱：伊是負責騎機車接應被告，沒有參與
      剪電線之工作，己○○負責在旁把風等語（見警卷第2頁
      ）；其於97年5月12日臺灣高雄地方法院法官移審訊問時
      陳稱：扣案之破壞剪係被告所有，伊不知道被告跑到哪裡
      去了等語（見臺灣高雄地方法院97年度易字第562號刑事
      卷宗第16頁）；其於97年5月15日同法院審理時供稱：當
      日伊騎乘太太車牌號碼XOX-089號重型機車載被告到現場
      ，伊知道被告要剪電線，是被告拿破壞剪剪電線，後來被
      警察查獲，被告就騎上開機車逃走了等語綦詳（見上開筆
      錄第48頁）。由以上證述內容可知本件竊盜罪應有3名共
      同正犯，包括證人乙○○、己○○，至於第三人之身分，
      證人己○○固未確實知悉係何人，但其於案發後在派出所
      曾聽聞證人乙○○供陳該第三人為被告戊○○，而證人乙○○於警詢時曾自行告知證人丙○○、甲○○該第三人為
      「助仔」（臺語），並指認被告戊○○之檔案照片為證；
      又證人乙○○案發前在高雄縣大寮鄉某超商內介紹被告予
      證人己○○認識時即稱呼被告為「助仔」；再證人乙○○
      嗣後在臺灣高雄地方法院移審訊問及審理時均明確指稱該
      第三人即係被告戊○○；此外並有贓物認領保管單1紙、
      照片14在卷可稽，及破壞剪1把扣案可佐，足認被告與證
      人乙○○、己○○共同實施上開竊盜行為，是被告上開所
      辯顯係卸責矯飾之詞，不足採信。
（二）雖證人乙○○於98年3月5日本院審理時具結證述：本件竊
      盜係其與己○○一起去，只有他們2人參與，係己○○騎
      車從小港載騎到現場，其與己○○一起下去剪電線，其2
      人均有動手剪電線，其不認識被告，之前也沒有看過被告
      ，也沒有介紹被告給己○○認識，當日作案之人只有其與
      己○○，沒有第三人，只有其一個人躲在草叢裡，扣案之
      油壓剪非其所有，其忘記係誰所有於云云（見98年3月5日
      審判筆錄第9至12頁）。其於97年4月3日臺灣高雄地方法
      院檢察署（下稱雄檢）檢察官訊問時固亦陳稱：其不認識
      被告，本件竊盜行為係其與己○○共同所為，並無第三人
      ，其在警詢時之陳述係因為被警方恐嚇於云云（見雄檢97
      年度偵字第9177號卷宗第16頁）；於97年9月17日東檢檢
      察官訊問時亦供陳：其不認識被告，上開竊盜案件僅有其
      與己○○2人參與，其先前在警局指認被告，係因警察拿
      被告的照片供其指認云云（見東檢97年度偵字第1515號卷
      宗第25 頁）。惟徵諸證人己○○、丙○○、甲○○於本
      院審理時之上開證述，可知證人己○○係經由證人乙○○
      之介紹而認識被告，證人乙○○與被告互相認識，當日參
      與犯案之人數確有3人，而證人羅金塔亦證述當日其係自
      行騎機車到場，並非騎機車搭載證人乙○○到達現場甚明
      ；況被告戊○○於偵查中供稱：其見過證人乙○○，證人
      乙○○係其朋友等語（見上開東檢卷宗第6頁），足徵證
      人乙○○上開供述非無疑問。再觀諸證人乙○○先於97年
      3 月29日警詢時供稱該共犯竊盜罪之第三人為被告戊○○
      ，而於同日移送雄檢時向內勤檢察官供稱：其只有載戊○○到現場，其他都不知道等語（見上開雄檢卷宗第6頁）
      ；嗣於97年4月3日在雄檢承辦檢察官訊問時則如前所述否
      認該第三人為被告戊○○，卻於97年5月12日經以竊盜罪
      起訴並隨案移送至臺灣高雄地方法院後，於承審法官訊問
      時及其後之審理程序中，均供稱該第三人係被告戊○○，
      業如前述。則倘證人乙○○於警詢時曾遭受恐嚇之不正訊
      問而誣陷被告為共同犯案之人，何以經警移送至雄檢時，
      並未向內勤檢察官言明遭受不正訊問，依舊指稱該共同犯
      案之人為被告戊○○；更於事隔1月經起訴後，在97年5月
      12日於臺灣高雄地方法院接受移審訊問時，及於97年5月
      15日該院97年度易字第562號案件審理時，均向承審法官
      供稱該共同犯案之人即為被告戊○○，衡以其既然於97
      年4月3日在雄檢承辦檢察官訊問時已改稱被告並未共同參
      與竊盜犯行，如其當時所言屬實，應無必要在起訴後又翻
      異前詞，供稱被告為共同犯案之人；況其自移審到審理時
      均坦認犯行，有該院上開案件之訊問筆錄、審判筆錄影本
      及97年度易字第562號判決在卷可參，亦無藉由攀誣他人
      以解免自己刑責之動機，卻依舊指稱被告為共同犯案之人
      ；再證人乙○○在警詢時係主動指認被告戊○○，承辦警
      員並未對其施以任何不正訊問之手段，業據證人丙○○、
      甲○○於本院審理時結證明確；此外，其亦未明確指出遭
      受警員不正訊問之過程、細節，僅空泛言稱遭警員恐嚇云
      云，而於98年3月5日本院審理時對於本院質疑其何以供述
      前後不一，竟又改稱係因警詢時精神恍惚，隻字未提遭恐
      嚇訊問之事，顯見其聲稱遭警員恐嚇一事純屬無稽，自非
      可採，是應認證人乙○○於97年4月3日雄檢檢察官、97年
      9月17日東檢檢察官訊問時之供述及98年3月5日本院審理
      時之證述均屬迴護被告之詞，不足採信。
（三）綜上，本件事證明確，被告犯行堪以認定，應依法論科。
二、按共同正犯之成立，祇須具有犯意之聯絡及行為之分擔，既
    不問犯罪動機起於何人，亦不必每一階段犯行，均須參與，
    若在合同意思範圍內，相互利用他人之行為，以達其犯罪之
    目的，且分擔犯罪行為之一部，即應對於全部所發生之結果
    共同負責；又共同正犯之意思聯絡，原不以數人間直接發生
    者為限，若有間接之聯絡者，亦包括在內，如甲分別邀約乙
    、丙犯罪，雖乙、丙間彼此並無直接之聯絡，亦無礙於其為
    共同正犯之成立；再共同正犯犯意之聯絡並不限於事前有所
    謀議，即僅於行為當時有共同犯意之聯絡者，亦屬之，且其
    表示之方法，亦不以明示通謀為必要，即相互間有默示之合
    致，亦無不可（最高法院34年上字第862號判例、77年臺上
    字第2135號判例、88年度臺上字第946號判決意旨可資參照
    ）。次按所謂兇器，其種類並無限制，凡客觀上足以對人之
    生命、身體、安全構成威脅，具有危險性之兇器為已足，並
    不以攜帶之初有行兇之意圖為必要（最高法院79年臺上字第
    5253號判例意旨參照）。查被告戊○○與證人乙○○、己○○所共同攜帶之破壞剪1把既足以剪斷電線，自對人之生命
    、身體、安全構成威脅而具有危險性，應屬兇器無訛。被告
    與證人乙○○、戊○○攜帶兇器共同竊取上開電線，是核其
    所為，係犯刑法第321條第1項第3款、第4款結夥三人以上攜
    帶兇器竊盜罪。其與證人乙○○、己○○就上開犯行有犯意
    聯絡、行為分擔，應論以共同正犯。又被告曾有如前所述之
    犯罪科刑及刑之執行情形，此有臺灣高等法院被告前案紀錄
    表在卷可稽，其於有期徒刑執行完畢後5年內，故意再犯本
    件有期徒刑以上之罪，為累犯，應依刑法第47條第1項規定
    加重其刑。爰審酌被告正值壯年，四肢健全，竟不思忖憑藉
    己力賺取生活所需，以結夥三人以上攜帶兇器之方式恣意竊
    取路燈電線，非惟漠視他人之所有權，更忽視公共安全，損
    及公眾利益，行為自有可責，暨其犯罪動機、智識能力、生
    活狀況、犯後否認犯行之態度及檢察官求刑有期徒刑2年稍
    嫌過重等一切情狀，量處如主文所示之刑。至扣案之破壞剪
    1把，為被告所有供犯本案之罪所用之物，業據證人乙○○
    、己○○供述明確，依刑法第38條第1項第2款、第3項規定
    ，併予宣告沒收之。
三、職權告發部分：證人乙○○於本院98年3月5日審理時，供前
    具結後證述之內容，是否均另涉有刑法第168條之偽證罪嫌
    ，宜由檢察官另為適法之處理。
據上論斷，應依刑事訴訟法第299條第1項前段，刑法第28條、32
1條第1項第3款、第4款、第47條第1項、第38條第1項第2款、第3
項，判決如主文。
本案經檢察官丁○到庭執行職務
中    華    民    國    98    年    7    月     28    日
                  刑事第三庭  審判長法  官  陳弘能
                                    法  官  劉正偉
                                    法  官  陳鈺雯
以上正本證明與原本無異。
如不服本判決應於收受送達後10日內向本院提出上訴書狀，並應
敘述具體理由；其未敘述上訴理由者，應於上訴期間屆滿後20日
內向本院補提理由書（均須按他造當事人之人數附繕本）。「切
勿逕送上級法院」。告訴人或被害人對於本判決如有不服，請書
具不服之理由狀，請求檢察官上訴者，其上訴期間之計算係以檢
察官收受判決正本之日期為準。
                                    書記官  沈茜庭
中    華    民    國    98    年    7     月    28    日
附錄論罪科刑法條全文：
中華民國刑法第321條
犯竊盜罪而有左列情形之一者，處6月以上、5年以下有期徒刑：
一、於夜間侵入住宅或有人居住之建築物、船艦或隱匿其內而犯
    之者。
二、毀越門扇、牆垣或其他安全設備而犯之者。
三、攜帶兇器而犯之者。
四、結夥三人以上而犯之者。
五、乘火災、水災或其他災害之際而犯之者。
六、在車站或埠頭而犯之者。
前項之未遂犯罰之。


司法院資訊處製作；財團法人民間司法改革基金會備份。
